【裁判字號】    94,訴,311
【裁判日期】    950316
【裁判案由】    強盜
【裁判全文】
臺灣屏東地方法院刑事判決               94年度訴字第311號
公  訴  人  臺灣屏東地方法院檢察署檢察官
被      告  甲○○
                    （現於屏東戒治所強制戒治中）
指定辯護人  張瓊文律師
被      告  乙○○
指定辯護人  本院公設辯護人丁○○
上列被告因強盜案件，經檢察官提起公訴（94年度偵字第458號）
本院判決如下：
    主  文
甲○○、乙○○共同意圖為自己不法之所有，攜帶兇器，以強暴
、脅迫至使不能抗拒，而取他人之物，各處有期徒刑柒年陸月，
如附表所示之物均沒收。
    犯  罪  事  實
一、甲○○、乙○○與甲○○之女友曾于倩共同基於意圖為自己
    不法所有之犯意聯絡，於民國94年1 月12日9 時20分許，由
    乙○○駕駛其承租之車牌號碼JJ-3031 號自用小客車，前往
    丙○○位於屏東縣林邊鄉○○村○○路59之9 號之住處，擬
    由甲○○及乙○○進入上址竊盜，曾于倩則駕駛前開汽車於
    附近隨意繞行，等待甲○○及乙○○得手後再前往接應；謀
    議既定，甲○○與乙○○即面戴口罩，乙○○並穿戴手套，
    由甲○○持其所有客觀上足以對人之生命、身體造成危害可
    供兇器使用之螺絲起子1 把，欲開啟上址住屋後門，嗣因開
    啟不成乃以腳踢開大門進入屋內準備行竊（侵入住宅部分未
    據告訴），尚未著手之際，因丙○○在屋內2 樓聽聞有人踹
    門之聲音，至2 樓往1 樓之樓梯口處查探，為甲○○與乙○○發現，丙○○雖即逃往2 樓最後方之房間並關上房門，惟
    未及上鎖即遭衝上2 樓之甲○○與乙○○推開房門，甲○○
    及乙○○遂改基於強盜之犯意聯絡，由甲○○先以左手自丙○○後方抓住丙○○左肩，再以右手自其右肩背包中取出其
    所有客觀上亦足以對人之生命、身體造成危害可供兇器使用
    之長刀1 把，以刀背斜架在丙○○右前頸部位，大聲喝令丙○○「不要動」，並將之押往2 樓走廊，再由乙○○以膠帶
    貼住丙○○之口、眼，且準備以膠帶綑綁丙○○之四肢，惟
    丙○○隨即撕下臉上之膠帶，表示願意配合而乞求2 人勿加
    以綑綁，甲○○與乙○○雖因而未綑綁丙○○之四肢，仍由
    甲○○押住丙○○，乙○○並以「錢在哪裡？妳如果不拿出
    來的話我就要殺下去了」等語威嚇丙○○，甲○○及乙○○
    即以此強暴及脅迫方法至使丙○○不能抗拒，而任由乙○○
    在2 樓各處搜索財物，甲○○繼又將丙○○押往3 樓，乙○○並續在3 樓搜索財物，共計強取金項鍊2 條、黃金手鐲2
    個、金戒指3 枚（其中2 枚並鑲有寶石）及金牌1 面，甲○○與乙○○得手後即從1 樓後門逃逸，並將上開所得財物交
    予曾于倩變賣後朋分花用殆盡（曾于倩所涉贓物罪嫌部分移
    由檢察官另行依法處理）。嗣丙○○報警後，經警調閱丙○○上址住處附近路口之監視攝影系統錄影帶，始循線查獲。
二、案經屏東縣警察局東港分局報告臺灣屏東地方法院檢察署檢
    察官偵查起訴。
    理  由
一、前揭被告甲○○與乙○○強盜之犯罪事實，業據被告2 人坦
    承不諱，核與證人即被害人丙○○指證被告2 人犯案情節大
    致相符，並經證人曾冠煙證述乙○○租用上開車輛之經過，
    及本院勘驗上開路口監視攝影錄影帶無訛，且有租車切結書
    1 紙、上開路口監視攝影錄影帶畫面之翻拍照片3 幀在卷可
    稽。被告2 人自白與事實相符，堪可採信。本件事證明確，
    被告甲○○、乙○○犯行均洵堪認定，應依法論科。
二、查螺絲起子、長刀均為具有相當鋒利程度或硬度之金屬器具
    ，係足以殺傷人生命、身體之器械，顯具危險性，均為刑法
    第321 條第1 項第3 款所指之兇器。核被告甲○○、乙○○
    攜帶兇器，以前開強暴及脅迫手法，抑壓被害人之抗拒，使
    其喪失意思自由，自已達於不能抗拒之程度，係犯強盜罪而
    有刑法第321 條第1 項第3 款之情形，應成立刑法第330 條
    第1 項之加重強盜罪。被告2 人就上開加重強盜犯行有犯意
    聯絡及行為分擔，為共同正犯。爰審酌被告2 人均素行不佳
    ，且侵入住宅強盜犯行對被害人所造成之恐懼及對社會治安
    之危害匪淺，惟犯後坦承犯行之態度等一切情狀，各量處如
    主文所示之刑；另公訴人雖就被告2 人均具體求刑8 年，惟
    被告2 人犯後均已坦承犯行，尚有悔意，且本案所得財物非
    鉅，公訴人求刑尚屬過重，併予敘明。又被告2 人犯案所用
    之螺絲起子、長刀各1 把、膠帶1 綑、口罩2 個、手套1 雙
    ，為被告甲○○所有之物，業據被告甲○○及乙○○供明在
    卷，雖未經扣案，惟並無證據證明業已滅失，仍應由本院依
    刑法第38條第1 項第2 款宣告沒收之。
三、末按刑法上之未遂犯，必須已著手於犯罪行為之實行而不遂
    ，始能成立，此在刑法第25條第1 項規定甚明，同法第321
    條之竊盜罪，為第320 條之加重條文，自係以竊取他人之物
    為其犯罪行為之實行，至該條第1 項各款所列情形，不過為
    犯竊盜罪之加重條件，如僅著手於該項加重條件之行為而未
    著手搜取財物，仍不能以本條之竊盜未遂論。上訴人在某處
    住宅之鐵門外探望，正擬入內行竊，即被巡捕查獲，是被獲
    時尚未著手於竊盜之犯罪行為，自難謂係竊盜未遂。至其在
    門外探望，原係竊盜之預備行為，刑法對於預備竊盜並無處
    罰明文，亦難令負何種罪責。又刑法上關於同謀犯之性質，
    係指一方參與謀議，一方已有著手於犯罪既遂未遂之情形者
    而言，最高法院27年滬上字第54號、19年上字第1055號分別
    著有判例可資參照。查曾于倩與本案被告甲○○、乙○○於
    犯案前即有竊盜之犯意聯絡等情，業據被告乙○○於本院審
    理時供述綦詳，被告甲○○亦坦承其女友曾于倩與其同往被
    害人住處，並將前開汽車駛離，待其作案後再聯絡曾于倩前
    往接應等情，且經本院勘驗上開路口監視攝影錄影帶畫面結
    果，於被告2 人在被害人住處內犯案時，前開車輛確由1 長
    髮、白上衣之女子駕駛，而在被害人住處附近隨意繞行，復
    參以被告2 人均供稱渠等於犯案後即將所得財物交予曾于倩
    變賣，賣得金錢則由3 人均分之情，堪認曾于倩應與被告2
    人有竊盜之犯意聯絡，被告甲○○辯稱曾于倩並不知情云云
    ，無非迴護曾于倩之詞，尚無足採。惟因被告甲○○與乙○○於竊盜行為未及著手之際，即遭被害人發現，而自行變更
    其竊盜犯意為強盜之犯意並實行之，則被告2 人既尚未著手
    於竊盜行為之實行，自不能成立竊盜罪名，揆諸前開判例意
    旨，曾于倩亦不構成竊盜罪；且因曾于倩於本案中並未進入
    被害人住處，而被告2 人係進入被害人住處後，因見被害人
    在家始另行起意強盜，曾于倩自無從與被告2 人有強盜之犯
    意聯絡，故亦不成立強盜罪名；但曾于倩於被告2 人強盜後
    ，知悉被告2 人所得財物係財產犯罪所得之物，竟仍收受而
    加以變賣，曾于倩此部分行為是否構成收受贓物罪嫌，因非
    本案起訴效力所及，自應由檢察官另行依法處理，附此敘明
    。
據上論斷，依刑事訴訟法第299 條第1 項前段，刑法第28條、第
330 條第1 項、第38條第1 項第2 款，判決如主文。
本案經檢察官葉容芳到庭執行職務
中    華    民    國    95    年    3     月    16    日
                  刑事第五庭 審判長   法  官  石家禎
                                      法  官  楊文廣
                                      法  官  李宜娟
以上正本證明與原本無異。
如不服本判決應於收受本判決送達後10日內向本院提出上訴書狀
，其未敘述上訴理由者，並得於提起上訴後10日內向本院補提理
由書狀（均須按他造當事人之人數附繕本）「切勿逕送上級法院
」
中    華    民    國    95    年    3     月    17    日
                                      書記官  林香如
附表：螺絲起子、長刀各1 把、膠帶1 綑、口罩2 個、手套1 雙
      。
附錄本案論罪法條：
刑法第321 條第1 項第3 款：
犯竊盜罪而有左列情形之一者，處6 月以上5 年以下有期徒刑：
三 攜帶兇器而犯之者。
刑法第328 條第1 項：
意圖為自己或第三人不法之所有，以強暴、脅迫、藥劑、催眠術
或他法，至使不能抗拒，而取他人之物或使其交付者，為強盜罪
，處5 年以上有期徒刑。


司法院資訊處製作；財團法人民間司法改革基金會備份。
